最高法院刑事判決　　　　　　　　　　　　　　　九十三年度台上字第二三七九號
　　上　訴　人　乙○○
　　　　　　　　　　　　（另案在台灣雲林監獄執行）
　　　　　　　　甲○○
右上訴人等因違反毒品危害防制條例案件，不服台灣高等法院台中分院中華民國九十
三年二月二十三日第二審判決（九十二年度上訴字第二三五一號，起訴案號：台灣彰
化地方法院檢察署九十二年度偵字第五七一０號），提起上訴，本院判決如左：
    主  文
原判決撤銷，發回台灣高等法院台中分院。
    理  由
本件原判決認定：上訴人乙○○、甲○○係夫妻，共同基於販賣第一級毒品海洛因營
利之概括犯意聯絡，由洪瑞瑾以0000000000號行動電話撥打甲○○名義之
0000000000號行動電話連絡乙○○或甲○○之方式，自民國九十二年七月
一日起至同年月十七日止，在彰化縣田中鎮○○里○○街一九三巷十七號乙○○與甲
○○住處門口，將毛重約０．四公克之第一級毒品海洛因一包，以新臺幣（下同）一
千元之價格連續六次販賣予洪瑞瑾施用，先後由乙○○、甲○○各交付三次，嗣於九
十二年七月十七日下午三時許，警員卓孟信、蕭仲智、吳岳霖等人持台灣彰化地方法
院核發之搜索票欲進入乙○○住處搜索，而在現場一旁車上埋伏時，發現洪瑞瑾騎乘
機車往甲○○住處門口駛近，並手持行動電話撥打，洪瑞瑾到達門口時，甲○○僅自
屋內開門並未走出門口，其後二人互相交換東西，警員卓孟信等人即下車，先在門口
查獲洪瑞瑾，且在洪瑞瑾手上查扣海洛因一包（毛重○．四公克，淨重○．一九公克
），警員進入屋內後，在該住處房間內查獲乙○○、甲○○，並扣得0000000
000號行動電話一支及在甲○○身上查扣販賣毒品海洛因所得一千元現金等情，因
而維持第一審論處上訴人等共同連續販賣第一級毒品，各處有期徒刑八年六月之判決
，駁回上訴人等在第二審之上訴；固非無見。
惟查：(一)毒品危害防制條例第十九條規定：「犯第四條至第九條、第十二條、第十三
條或第十四條第一項、第二項之罪者，其供犯罪所用或因犯罪所得之財物，均沒收之
，如全部或一部不能沒收時，追徵其價額或以其財產抵償之」；本件依原判決認定之
事實，上訴人等除於九十二年七月十七日下午三時，販賣第一級毒品海洛因一包（毛
重０．四公克，淨重０．一九公克）予洪瑞瑾外，尚於九十二年七月一日至九十二年
七月十七日，連續六次販賣海洛因予洪瑞瑾，每次一包，毛重約０．四公克，每包一
千元；如果無訛，本件上訴人等共販賣海洛因予洪瑞瑾七次，除最後一次即九十二年
七月十七日下午三時，當場查扣海洛因一包（毛重０．四公克，淨重０．一九公克）
外，其餘六次並未查扣毒品及販賣毒品所得之六千元，原判決於理由欄說明上訴人等
販賣毒品所得連同扣案之一千元，合計為六千元（原判決正本第十頁），已有事實與
理由矛盾之違誤，且前六次販賣所得六千元，原判決僅就其中五千元諭知沒收，亦有
違誤。(二)原判決認定上訴人等連續販賣海洛因予洪瑞瑾，其中三次係由乙○○販賣交
付云云，乙○○自始否認有販賣毒品，甲○○於警訊亦供稱乙○○未販賣毒品予洪瑞
瑾，而原判決上開認定無非係以洪瑞瑾於警訊及偵查中之供述為證據，然洪瑞瑾此部
分之供述是否與事實相符？除洪瑞瑾之供述外，是否尚有其他補強證據足資佐證？原
審未切實查明，殊有違誤。(三)按證據具有證據能力者，始得以供嚴格之證明，刑事訴
訟法第一百五十五條第二項規定：「無證據能力、未經合法調查之證據，不得作為判
斷之依據」，又刑事訴訟法關於訊問證人採具結制度，其用意在擔保證言之真實性及
憑信性，其作用在提高證人之責任心及警戒心，使為誠實之陳述，所謂具結，係指有
具結義務之人，履行其具結義務而言；同法第一百五十八條之三規定：「證人、鑑定
人依法應具結者而未具結者，其證言或鑑定意見，不得作為證據」；本件原判決於理
由欄說明：「證人洪瑞瑾於偵查中證稱：『（問：在你手中查獲之毒品何人交給你的
？）甲○○，警察去搜索時交給我的，交給我時警察剛好下來；（問：警察到時已將
一千元交給甲○○？）是的；（問：向甲○○買過幾次？）三次，交貨地點是她家門
口；（問：向乙○○買了幾次？）三次，也是向他本人拿，大概從七月一日開始，我
每次都是拿一千元，交給乙○○三次，交給甲○○也是三次』等語；經核證人洪瑞瑾
所證述交付毒品方式、處所及時間均與被告甲○○於警詢中所供內容相符，益證被告
甲○○於警詢中自白有販賣毒品海洛因予證人洪瑞瑾應與事實相符；復徵諸證人洪瑞
瑾與被告二人均係朋友，彼此間並無何怨隙、仇恨，分據彼等述明在卷，證人洪瑞瑾
應無同時設詞誣陷被告二人之理」；然洪瑞瑾上開於偵查中之供述，供前或供後並未
命具結，有偵查筆錄在卷可稽，原判決又未說明該證人有刑事訴訟法第一百八十六條
第一項規定有不得令其具結之情形，則洪瑞瑾上開於偵查中之供述是否有證據能力？
原判決未深入究明，即採為論處上訴人等本件罪刑之證據，尚嫌率斷。綜上，應認原
判決有撤銷發回之原因。
據上論結，應依刑事訴訟法第三百九十七條、第四百零一條，判決如主文。
中　　　華　　　民　　　國　　九十三　　年　　　五　　　月　　　七　　　日
                              最高法院刑事第一庭
                                  審判長法官  施　文　仁
                                        法官  林　永　茂
                                        法官  蕭　仰　歸
                                        法官  賴　忠　星
                                        法官  張　祺　祥
      右正本證明與原本無異
                                              書  記  官
中　　　華　　　民　　　國　　九十三　　年　　　五　　　月　　 十三 　　日
                                                                       ：
